【裁判字號】    97,交聲,502
【裁判日期】    970519
【裁判案由】    違反道路交通管理處罰條例聲明異議
【裁判全文】
臺灣士林地方法院交通事件裁定         97年度交聲字第502號
原處分機關  臺北市交通事件裁決所
異  議  人
即受處分人  甲○○
上列受處分人因違反道路交通管理處罰條例案件，對於臺北市交
通事件裁決所中華民國97年4 月14日所為處分（原處分案號：北
市裁三字第裁22-A00WGA296號），聲明異議，本院裁定如下：
    主  文
異議駁回。
    理  由
一、按汽車駕駛人，在多車道不依規定駕車爭道行駛者，處新臺
    幣（下同）6 百元以上1 千8 百元以下罰鍰，並記違規點數
    1 點。道路交通管理處罰條例第45條第4 款及第63條第1 項
    第1 款分別定有明文。
二、原處分意旨略以：本件受處分人即異議人甲○○於民國97年
    1 月30日下午6 時15分許，駕駛車牌DH-7648 號自用小客車
    ，沿臺北市內湖區○○○道○ 段由北往南方向行駛，在與港
    墘路交岔路口，於堤頂大道2 段多車道中路面劃設有「機慢
    車專用」之車道不依規定駕車爭道行駛，爰依道路交通管理
    處罰條例第45條第4 款規定，處罰鍰900 元並依同條例第63
    條第1 項第1 款規定記違規點數1 點之事實，有原處分機關
    之移送書、原處分機關裁決處分之裁決書、臺北市政府警察
    局舉發違反道路交通管理事件通知單在卷可憑，至為明確。
三、聲明異議意旨略以：受處分人甲○○於97年1 月30日18時15
    分，駕駛車號DH-7648 號自小客車行駛於堤頂大道，慢車道
    路面雖劃有「機車道專用道」字樣，但是因下雨下了一個禮
    拜，地面上的字樣已經被泥沙覆蓋看不到，而且並無任何指
    示或禁制標誌，況路面上之文字並非標誌，再受處分人亦未
    阻礙其他機車之行駛等語。
四、經查：
  (一)按違反行政法上義務之行為非出於故意或過失者，不予處罰
    ，行政罰法第7 條第1 項定有明文。本件受處分人即異議人
    甲○○於97年1 月30日下午6 時15分許，駕駛車牌DH-7648
    號自用小客車，沿臺北市內湖區○○○道○ 段由北往南方向
    行駛，在與港墘路交岔路口，於堤頂大道2 段多車道中路面
    劃設有「機慢車專用」之車道行駛之事實，業為受處分人甲
    ○○所不爭執，並有原處分機關裁決處分之裁決書、臺北市
    政府警察局舉發違反道路交通管理事件通知單在卷可憑，至
    為明確，而堪認定。
  (二)又按道路交通安全規則第90條規定：「駕駛人駕駛汽車，應
    遵守道路交通標誌、標線、號誌之指示，並服從交通指揮人
    員之指揮。」，且依道路交通標誌標線號誌設置規則第146
    條規定，標線用以管制交通，係表示警告、禁制、指示之標
    識，以線條、圖形、標字或其他導向裝置劃設於路面或其他
    設施上。而以文字劃設於路面之標字，即屬標線之一種，其
    中於路面上劃設「機車專用」之標字即屬禁制標線，此同規
    則第149 條、第164 條均可參照。則受處分人主張劃設於路
    面之「機車道專用道」字樣非屬道路交通標誌、標線、號誌
    之指示，尚有誤會，其應遵守上開標線表示禁制之規定，所
    駕駛之自用小客車不得行駛於劃設「機慢車專用」標字之車
    道，當為明確。
  (三)再受處分人又主張路面雖劃有「機車道專用道」字樣，但是
    因下雨下了一個禮拜，地面上的字樣已經被泥沙覆蓋看不到
    等語，且繪製現場圖1 紙附卷為佐。然本院前往現場觀察，
    該現場路況應為經過之大眾所周知之事實，該臺北市內湖區
    ○○○道2 段由北往南方向之「慢車道」一直延伸至港墘路
    交岔路口，均劃設有內側汽車（機車除外）及外側「機慢車
    專用」2 車道，並非受處分人所繪現場圖顯示該「慢車道」
    只有1 個「機慢車專用」車道，且該外側車道於進入交岔路
    口前之路面上即劃設「機慢車專用」標字，應可明悉而可適
    時變換車道至汽車車道，又該「機慢車專用」標字之劃設係
    按上述道路交通標誌標線號誌設置規則所定規格劃設，字體
    大而明顯，縱然有雨水及泥沙亦不致完全覆蓋，況受處分人
    又未提出具體之證據足資使本院相信無法識別該標字，是受
    處分人上開異議意旨尚難採信，其誤入「機慢車專用」車道
    顯於事前未盡通常駕駛人之注意義務，且無不能注意之情形
    ，自有過失，堪以認定。
五、綜上所述，受處分人駕駛上開自用小客車確有於上揭時、地
    ，於多車道中路面劃設有「機慢車專用」標線之車道不依規
    定爭道行駛之違規事實，從而，原處分機關依同條例第45條
    第1 款、第63條第1 項第1 款及道路交通管理事件統一裁罰
    基準表規定，裁罰受處分人900 元罰鍰並記違規點數1 點，
    核無違誤，本件受處分人之異議為無理由，自應將其異議駁
    回。
六、據上論斷，應依道路交通管理處罰條例第87條第2 項、道路
    交通案件處理辦法第19條，裁定如主文。
中    華    民    國    97    年    5     月    19    日
                  交通法庭法  官    雷雯華
以上正本證明與原本無異。
如不服本裁定應於送達後5日內向本院提出抗告狀。
                          書記官    陳如玲
中    華    民    國    97    年    5     月    19    日


司法院資訊處製作；財團法人民間司法改革基金會備份。
